【裁判字號】    99,消債聲,33
【裁判日期】    991104
【裁判案由】    聲請免責
【裁判全文】
臺灣臺南地方法院民事裁定            99年度消債聲字第33號
債  務  人  甲○○
上列當事人因消費者債務清理事件聲請免責，本院裁定如下：
    主  文
債務人甲○○不免責。
    理  由
一、按債務人有下列各款情形之一者，法院應為不免責之裁定，
    但債務人證明經普通債權人全體同意者，不在此限：四、因
    浪費、賭博或其他投機行為，致財產顯然減少或負擔過重之
    債務，而生開始清算之原因，消費者債務清理條例（下稱消
    債條例）第134條第4款定有明文。又按消費者債務清理制度
    並非在使債務人恣意消費所造成之債務，轉嫁予債權人負擔
    ，債務人免責制度，應在鼓勵勤勞誠實之債務人，而非縱容
    債務人奢侈浪費，倘債務人於聲請清算前之相當期間內，利
    用信用金融之機會，恣意為非屬通常生活所需之鉅額消費或
    作奢侈性、浪費性之消費，而不在意日後履行返還之能力，
    反而算計消債條例中之免責制度，濫用清算程序以規避其應
    負擔之償還責任，自與消債條例之立法本旨有違。
二、經查：
（一）債務人聲請消費者債務清理事件，前經本院裁定自民國97
      年11月12日17時起開始更生程序，嗣因更生方案未依消債
      條例第59條、第60條可決，經本院裁定開始清算程序，因
      清算財團之財產不敷清償財團費用及財團債務，復經本院
      裁定終止清算程序確定在案，業據本院調閱本院97年度消
      債更字第1232號、97年度執消債更字第191號、99年度消
      債清字第2號及99年度司執消債清字第6號卷查明屬實。
（二）經本院依職權函請債權人提供債務人之消費明細，經各債
      權人函覆債務人使用台新銀行、友邦信用卡公司、中國信
      託銀行及元大銀行之信用卡消費情形及借款情形約略如下
      ：
（１）台新銀行：
    信用貸款：93年10月25日借款新台幣（下同）577,570元
      ，目前尚積欠本金543,381元。
    信用卡（92年7月至94年5月）：以密集預借現金方式占多
      數，其中較大額者為92年9月預借12萬元、92年11月預借3
      2萬元、93年2月預借20萬元、93年3月預借13萬元，並於9
      3年10月於家樂福台南中華店消費2次，金額均為38,920元
      ，目前尚積欠本金460,494元。
（２）友邦信用卡（92年3月至94年5月）：多為預借現金，總計
      預借金額145,000元。
（３）中國信託銀行信用卡（93年1月至94年8月）：預借現金共
      105,900元，並於93年8月申辦分期靈活金月繳2,750元（
      分12期），目前尚積欠本金121,265元。
（４）元大銀行：93年1月信用借款50萬元，目前尚積欠本金361
      ,095元。
（三）本院審視債務人積欠債務主因係於92年6月至93年間向各
      家債權銀行申辦信用貸款及使用信用卡預借現金，致債務
      累加，終致無法清償。本院於99年10月19日函請債務人於
      文到7日內說明92年、93年間收入支出情形及其使用信用
      卡預借之現金及信用借款之用途為何，債務人已於99年10
      月22日收受上開函文，惟迄今仍未具狀向本院提出說明。
      債務人既不願如實說明92年、93年間收入所得情形及其使
      用信用卡預借之現金及信用借款之用途，依上開消費（債
      務人至家樂福台南中華店連續2次消費金額均為38,920元
      ，應屬非通常生活所需之奢侈性、浪費性之消費）及借貸
      情形，堪信債權人主張債務人係因浪費、賭博或其他投機
      行為，致負擔過重之債務，而生開始清算之原因為真實。
三、綜上所述，債務人確因浪費、賭博或其他投機行為，致負擔
    過重之債務，而生開始清算之原因，且經本院依職權函詢債
    權人結果，債權人台新銀行、遠東銀行（受讓友邦信用卡債
    權）、台北富邦銀行、中國信託銀行及元大銀行均表明不同
    意債務人免責，有台新銀行、遠東銀行、台北富邦銀行、中
    國信託銀行及元大銀行之陳報狀各1份附卷可參，則依消債
    條例第134條之規定，債務人應不予免責，爰裁定如主文。
中    華    民    國    99    年    11    月    4     日
                  民事第二庭    法  官  蘇正賢
以上正本證明與原本無異
如不服本裁定應於送達後10日內向本院提出抗告狀，並應繳納抗
告費新台幣1,000元整。
中    華    民    國    99    年    11    月    4     日
                                書記官  陳美萍

司法院資訊處製作；財團法人民間司法改革基金會備份。
